臺灣桃園地方法院刑事判決
110年度訴字第460號
公  訴  人  臺灣桃園地方檢察署檢察官 
被      告  楊鎮漢


選任辯護人  陳志峯律師
            林庭誼律師
上列被告因違反毒品危害防制條例案件，經檢察官提起公訴（10
9年度偵字第15998號、110年度偵字第8953號），本院判決如下
：
    主  文
楊鎮漢共同販賣第一級毒品，處有期徒刑拾伍年貳月。未扣案之
行動電話壹支（含門號0000000000號SIM卡壹張）沒收，於全部
或一部不能沒收或不宜執行沒收時，追徵其價額。
    事  實
一、楊鎮漢明知海洛因及甲基安非他命各為毒品危害防制條例第
    2 條第2 項第1 款及第2 款所列管之第一級、第二級毒品，
    非經許可，不得持有、販賣，竟與某真實姓名年籍不詳、綽
    號「小勇哥」之成年男子共同意圖營利而基於販賣第一級毒
    品海洛因及第二級毒品甲基安非他命之犯意聯絡，先由楊鎮
    漢於民國108年9月12日6時許至7時許間，以其所有門號0000
    000000號行動電話內所註冊使用而暱稱為「阿漢」之「LINE
    」通訊軟體，與陳湘麟聯繫毒品交易事宜，期間楊鎮漢並傳
    送「半7000，男1000」此用以表示重量半錢之海洛因賣價新
    臺幣（下同）7,000元、重量1公克之甲基安非他命賣價1,00
    0元，以及「要馬上跟我說」此等表徵海洛因及甲基安非他
    命交易販售價格及販售要約含意訊息予陳湘麟，嗣陳湘麟與
    其友人陳聯昇合意共同購買價格7,000元之重量半錢海洛因
    ，且陳湘麟另欲自行購買價格5,000元之重量5公克甲基安非
    他命後，陳湘麟即將其所欲購買之前揭毒品價量告知楊鎮漢
    而與楊鎮漢達成買賣合意。而後陳湘麟與陳聯昇即於同日7
    時許至8時許間，駕車至楊鎮漢所指定位於桃園市中壢區之
    某青果市場附近公寓一樓處，待陳湘麟下車與楊鎮漢碰面並
    將購買前揭約定毒品內容之購毒價金交付楊鎮漢，楊鎮漢旋
    上樓自「小勇哥」處拿取前開約定販售重量之海洛因及甲基
    安非他命，而後再下樓將該等毒品交付陳湘麟而完成交易。
二、案經臺北市政府警察局刑事警察大隊移送臺灣桃園地方檢察
    署檢察官偵查起訴。
    理  由
壹、程序部分：
一、查安非他命與甲基安非他命均屬第二級之安非他命類毒品，
    二者雖多為硫酸鹽或鹽酸鹽，可溶於水，為白色、略帶苦味
    之結晶，但使用劑量及致死劑量，仍屬有別，且目前國內發
    現者都為甲基安非他命之鹽酸鹽（見司法院編印之「法官辦
    理刑事案件參考手冊（一）」第282 、292 、293 頁），是
    本件被告楊鎮漢於警詢、偵訊及本院審理中，以及證人陳湘
    麟及陳聯昇於偵訊抑或本院審理中所稱之安非他命，實均係
    甲基安非他命，合先敘明。
二、證據能力部分：　　
  ㈠按被告以外之人於審判外之言詞或書面陳述，除法律有規定
    者外，不得作為證據，刑事訴訟法第159 條第1 項定有明文
    。經查，證人陳湘麟及陳聯昇於警詢中所為之陳述，對被告
    楊鎮漢而言，屬被告以外之人於審判外之陳述，而被告之辯
    護人於本院審理中既爭執證人陳湘麟及陳聯昇各於警詢所為
    供述之證據能力，且證人楊鎮漢及陳聯昇各於警詢中所為之
    供述對被告而言，亦查無刑事訴訟法第159 條之2 、第159 
    條之3 得例外作為證據之例外情形，自應認證人陳湘麟及陳
    聯昇各於警詢中所為之供述，對被告均無證據能力。
  ㈡次按，被告以外之人於偵查中向檢察官所為之陳述，除顯有
    不可信之情況者外，得為證據，刑事訴訟法第159 條之1 第
    2項定有明文。又該條所稱「得為證據」，依其文義解釋及
    立法理由之說明，並無限縮於檢察官在偵查中訊問被告以外
    之人即證人之程序，已給被告或其辯護人對該被告以外之人
    行使反對詰問權者，始有證據能力。再以刑事被告之詰問權
    ，係指訴訟上被告有在審判庭盤詰證人之權利；偵查中檢察
    官訊問證人，旨在蒐集被告犯罪證據，以確認被告嫌疑之有
    無及內容，與審判中透過當事人之攻防，經由詰問程序調查
    證人以認定事實之性質及目的有別。偵查中辯護人僅有在場
    權及陳述意見權，此觀刑事訴訟法第245 條第2 項前段之規
    定甚明，檢察官訊問證人並無必須傳喚被告使其得以在場之
    規定，同法第2488 條第1 項前段雖規定「如被告在場者，
    被告得親自詰問」，亦僅賦予該在場被告有行詰問證人之機
    會而已，被告如不在場，殊難期有詰問之可能。此項未經被
    告詰問之被告以外之人於偵查中向檢察官所為之陳述，原則
    上為法律規定有證據能力之傳聞證據，基於當事人進行主義
    之處分主義，被告於審判中仍非不得請求詰問，使該偵查中
    之陳述成為完足調查之證據，亦得放棄對原供述人之反對詰
    問權或不爭執其陳述，由審判長依刑事訴訟法第288 條第2 
    項前段、第165 條第1 項之規定，得僅以宣讀該被告以外之
    人之陳述或告以要旨之方式，踐行其證據調查程序（最高法
    院96年度台上字第6682號、110年度台上字第6121號及111年
    度台上字第1893號判決意旨可資參照）。查證人陳湘麟及陳
    聯昇各於偵查中，以證人身分向檢察官所為之證述，均經具
    結，復查無顯不可信之情，故依前開規定，自均具有證據能
    力。是被告之辯護人以該等證人於偵訊中經具結所為之證述
    ，未經被告對質詰問而認無證據能力，即無理由。
  ㈢其餘本案認定事實所引用之卷內所有卷證資料（包含書證、
    物證等證據）之證據能力，檢察官、被告及其辯護人於本院
    審理時均不爭執，且無證據證明係公務員違背法定程序所取
    得，復無顯不可信及證據力明顯低下之情形，故本院均認具
    有證據能力，併予敘明。　
貳、認定犯罪事實之依據及理由：
一、訊據被告楊鎮漢固坦承其確有上開門號行動電話內所註冊之
    「LINE」通訊軟體，以暱稱「阿漢」發送如上開事實欄所示
    之訊息予陳湘麟，且陳湘麟嗣確於108年9月12日7時許至8時
    許間，有至桃園市中壢區之某青果市場附近公寓一樓處與其
    碰面，陳湘麟並有在該處以現金購得重量半錢而價格為7,00
    0元之海洛因及重量5公克而價格為5,000元之甲基安非他命
    ，惟矢口否認有何販賣海洛因、甲基安非他命予陳湘麟之販
    賣第一級毒品、販賣第二級毒品犯行，辯稱：當天我在中壢
    區青果市場處做事，陳湘麟致電問我有無朋友可提供毒品給
    他，我就幫陳湘麟問我朋友「阿明」，「阿明」跟我報海洛
    因及甲基安非他命的價格後，我就回報給陳湘麟，陳湘麟就
    表示要來購買，之後因「阿明」先離開，陳湘麟又致電問我
    有無人可賣毒品給他，當時我旁邊站黃建勛，我就直接把電
    話給黃建勛，因為黃建勛認識藥頭，黃建勛講完電話就說他
    會跟陳湘麟處理，之後陳湘麟及陳聯昇到場，是黃建勛帶藥
    頭即「小勇哥」與陳湘麟碰面，「小勇哥」就跟陳聯昇去車
    上，之後陳聯昇就下車跟陳湘麟說好了，在「小勇哥」與陳
    聯昇去車上時，我知道他們要去談毒品的事，但他們要談的
    毒品種類及價格，我都不知道，我並無販賣本案毒品給陳湘
    麟、陳聯昇云云；另被告之辯護人亦為被告辯護稱：被告僅
    係居中代買方詢問毒品價格，依卷內證據不足認被告有直接
    販賣毒品與陳湘麟、陳聯昇，亦無從認定被告與「小勇哥」
    、黃建勛間有何共同販賣第一、二級毒品之犯意聯絡等語。
    經查，被告於108年9月12日6時許至7時許間，確有以其所有
    如事實欄所示門號行動電話內所註冊而暱稱為「阿漢」之「
    LINE」通訊軟體，傳送如事實欄所內容表示重量半錢之海洛
    因賣價7,000元、重量1公克之甲基安非他命賣價1,000元以
    及「要馬上跟我說」此等表徵海洛因及甲基安非他命交易販
    售價格之訊息予陳湘麟，嗣陳湘麟即依被告指示於同日7時
    許至8時許間，偕同陳聯昇駕車至位於桃園市中壢區之某青
    果市場附近公寓一樓處，進而購得「小勇哥」所提供之毒品
    等情，業據被告於本院準備程序中供承在卷（見本院卷第11
    6頁），另陳湘麟確於前開時、地，以7,000元之價格購得半
    錢海洛因及以5,000之價格購得5公克之甲基安非他命，亦為
    被告於本院審理中所不爭執，核與證人陳湘麟於偵訊及本院
    審理中，就被告確於上開時間，有以「LINE」通訊軟體傳送
    上揭訊息內容，且其於108年9月12日早上確有因與陳聯昇欲
    合資購買海洛因及其自身欲購買甲基安非他命之事，而依被
    告指示至中壢區某青果市場附近，進而以7,000元之價格購
    得半錢海洛因及以5,000之價格購得5公克之甲基安非他命等
    情所為之證述（見見他字8307號卷第27頁、第185頁，偵字1
    5998號卷第252頁，本院卷第305至308頁），以及證人陳聯
    昇於偵訊及本院審理中，就其於上開時間，確有與陳湘麟共
    赴中壢區某青果市場附近合資以欲向他人購買半錢海洛因，
    並由陳湘麟出面購得等情所為之證述（見偵字15998號卷第2
    18至219頁，本院卷第295至297頁、第299頁），情節大致相
    符，並有被告與陳湘麟間之上開「LINE」對話紀錄翻拍照片
    3張、被告與陳湘麟之基地台位置圖1份、被告所使用門號00
    00000000號及陳湘麟所使用門號0000000000號之雙向通聯紀
    錄查詢表各1份在卷可稽（見偵字15998號卷第197至199頁、
    第203頁、第205至207頁）。是此部分事實，首堪認定。
二、陳湘麟於上開時、地所交付之購毒價金及所購得之上揭海洛
    因、甲基安非他命毒品，均係被告所受領、交付：
  ㈠被告於偵查及本院審理中，雖均否認其於上開時、地，有何
    受領陳湘麟所給付之購毒價金及交付上揭毒品與陳湘麟之舉
    ；惟證人陳湘麟前於偵訊中結證稱：我於108年9月12日在中
    壢青果市場向楊鎮漢買半錢海洛因及5克安非他命，是他主
    動聯絡問我要不要，我說好，當天我是跟楊鎮漢拿毒品，我
    是把錢交給楊鎮漢等語明確（見他字8307號卷第27、186頁
    ）；後於本院審理中結證稱：我於警詢中稱我於108年9月12
    日與陳聯昇共赴中壢青果市場附近，楊鎮漢所指定之公寓一
    樓，待楊鎮漢下樓開門就說，因該處是別人的地方，不方便
    我們上去，楊鎮漢就叫我把錢先拿給他，他再上去拿下來（
    指拿所購毒品）下來給我，我就給楊鎮漢12,000元〈即半錢
    海洛因7,000元與5公克安非他命5,000元之總額〉，楊鎮漢拿
    到錢後就上去拿毒品，之後再下來交給我的這些陳述，都是
    正確的，我不知道楊鎮漢給我的毒品從哪來的…我買毒的錢
    是交給楊鎮漢，也是楊鎮漢把毒品帶下來親手交給我等語綦
    詳（見本院卷第305至307頁、第315至316頁）。另證人陳聯
    昇前於偵訊中結證稱：我是透過陳湘麟向楊鎮漢買毒品，我
    與陳湘麟是合資，我本來不認識楊鎮漢，也與他無恩怨，當
    天〈108年9月12日〉是去桃園市中壢區青果市場那的一棟舊公
    寓，陳湘麟致電楊鎮漢，之後楊鎮漢就下樓來，陳湘麟拿錢
    給楊鎮漢，楊鎮漢就上樓去拿海洛因下來等語甚明（見偵字
    15998號卷第217至218頁）；後於本院審理中結證稱：我於
    警詢中說，當天是我與陳湘麟一起去中壢青果市場找楊鎮漢
    購毒，到青果市場一棟老舊公寓，陳湘麟就聯絡楊鎮漢，楊
    鎮漢就下樓，之後陳湘麟將買毒品的錢拿給楊鎮漢，楊鎮漢
    就上去拿海洛因下來的情形，就是當時我所見的情況…我親
    眼看到陳湘麟把錢拿給楊鎮漢等語明確（見本院卷第297至2
    98頁、第301頁）。觀諸證人陳湘麟與陳聯昇各所為之前揭
    證述，證人陳湘麟就其於上開時、地購買上揭毒品之際，係
    由其先將購毒價金交付被告，待被告上樓拿取上開毒品後，
    再由被告將其所購毒品予以交貨此情，除自偵訊迄至本院審
    理中，前後均證述一致，而無何前後證述明顯矛盾兩歧之情
    ；且陳湘麟於上開時、地購買上揭毒品之際，除確有先將購
    毒價金交付被告，再由被告交付所購毒品此節，亦據證人陳
    聯昇於偵訊及本院審理中證述一致，從而核與證人陳湘麟就
    該等部分所為之前揭證述，情節互核相符，則證人陳湘麟及
    陳聯昇就該等部分所為之前開證述，實具相當之可信性，而
    難逕認為虛。
　㈡又被告於偵查中固先稱：其與陳湘麟間曾有因賣木頭之事而
    不愉快云云（見他字卷第57頁）；後於偵查中復改稱：當天
    在青果市場與陳湘麟碰面時，因其與陳湘麟吵架，故雙方沒
    有講話，陳湘麟係向一位光頭戴眼鏡之人購買〈指購買本案
    毒品〉云云（見他字卷第176頁），從而欲以該等供述主張其
    與陳湘麟間前已有相關恩怨之情。然證人陳湘麟前於偵訊中
    ，業就其與被告間於本案發生前並無因買賣木頭而發生彼此
    不愉快之情，且其於上開時、地購買上揭毒品之際，毫無被
    告所稱因其與被告吵架，故與被告間未有談話，而係由一位
    光頭、戴眼鏡之人販售本案毒品之劇情，斯時其確將購毒款
    項交付被告，且在場亦無一位光頭戴眼鏡者等情結證明確（
    見他字卷第69、186頁）；復於本院審理中，經本院就其與
    被告間於本案發生前有無何借貸金錢或感情糾紛予以訊問確
    認時，明確證稱：被告有因借貸及賭博而欠我錢，我另因被
    告給我的安非他命都特別便宜，我有懷疑他拿給我的品質有
    問題，但因比較便宜我也不好意思跟被告抱怨，我在本案與
    被告毒品交易前，我跟被告並無有何恩怨等語（見本院卷第
    316頁）。是依證人陳湘麟於偵訊及本院審理中所為之前開
    證述內容可認，證人陳湘麟既明確表示其與被告間，並無被
    告所辯之木頭買賣所生糾紛，且其於上開交易時、地亦無被
    告所辯因雙方吵架致彼此未有談話，而係由一位光頭戴眼鏡
    者交付上開毒品之情，且證人陳聯昇自偵查迄至本院審理中
    ，亦未曾提及當日陳湘麟於進行上開毒品交易期間，現場有
    何光頭戴眼鏡者在場從事販售毒品之舉，另被告亦未曾提出
    與陳湘麟間確有因買賣木頭致生重大交易糾紛之相關事證供
    參，則被告前開有關其與陳湘麟間存有該等糾紛恩怨之辯，
    是否屬實，在在存疑。又證人陳湘麟於偵訊及本院審理中，
    既一再明確證述其於本案案發前與被告間，並無何恩怨仇隙
    之情，且依證人陳湘麟於本院中所為之前揭證述，縱認被告
    對其尚有金錢借貸未還，且其曾懷疑被告所提供之安非他命
    品質有疑，然依證人陳湘麟所述前開與被告間之金錢往來及
    其因被告所提供之安非他命價格便宜，從而無欲就安非他命
    品質有疑一事向被告有所反應抱怨各該情節，再與證人陳湘
    麟於偵訊及本院審理中所為，有關被告確有販賣上開毒品犯
    行所為之重大指證相較，暨觀諸證人陳湘麟、陳聯昇在偵訊
    及本院審理中均係在依法具結而須擔負刑法偽證重大罪責之
    情形下，衡情證人陳湘麟應無僅為與被告間之前開金額未見
    為鉅之借貸往來，以及陳湘麟本即無欲向被告有所主張之安
    非他命品質不佳情事，另證人陳聯昇亦無為與其依卷內事證
    於本案案發前從未有何恩怨固咎之被告，各甘冒偽證罪重罰
    制裁風險而刻意杜撰虛偽情節以誣陷被告之理，是證人陳湘
    麟及陳聯昇所為上開不利被告之證述，均應屬信而有徵；又
    其等就同一事實先後各接受不同司法人員訊問，猶能對上開
    事情經過，證述內容大致相符，而無何明顯矛盾之情，足見
    其等於偵查抑或本院審理中所言應非虛妄；復細繹其等證述
    內容亦無悖於事理之常，顯非臨時杜撰捏造，應是親身體驗
    之事實經過，方能為如上翔實之證述。是證人陳湘麟及陳聯
    昇所為上開有關陳湘麟於上開時、地所交付之購毒價金及所
    購得之上揭海洛因、甲基安非他命毒品，均係被告所受領、
    交付等情所為之證述，非但可信，更值採認為真。
　㈢至被告前於偵訊中雖辯稱，當日係綽號「大屌」之黃建勛出
    面受領陳湘麟所交付之購毒款項及交付上開毒品從而完成毒
    品交易云云（見偵字卷第407頁）；後於本院審理中復改辯
    稱：當日係黃建勛帶藥頭即「小勇哥」下來與陳湘麟碰面，
    之後「小勇哥」就到陳聯昇車上，其與陳湘麟、黃建勛則在
    旁聊天，之後陳聯昇下車向陳湘麟表示好了云云（見本院卷
    第116頁），從而以前開情詞為己辯稱其並無為本案販賣毒
    品犯行。惟被告係於上開時、地出面向陳湘麟收取購毒款項
    進而交付上開毒品等情，業經本院認定如上，且證人陳湘麟
    及陳聯昇自偵訊迄至本院審理中，均未提及當日有黃建勛出
    面交涉毒品交易事宜之情；又證人黃建勛於本院審理中，既
    明確證稱其當日並無收受陳湘麟所交付之金錢（見本院卷第
    321頁），是依證人陳湘麟、陳聯昇及黃建勛所為前揭證述
    ，在在可認被告此等所辯，顯非真實。是被告猶空言否認其
    於上開時、地有何收受購毒價金及交付上開毒品之舉，顯屬
    其事後為求避責所為之匿飾虛言，無足採信。又證人黃建勛
    於本院審理中所證稱：其於上開時、地未見陳湘麟有交付金
    錢予被告，亦未見被告有交付毒品予陳湘麟，當天現場根本
    無毒品交易之事云云（見本院卷第321頁）；惟證人黃建勛
    此部分證述除顯與證人陳湘麟、陳聯昇所為上開證述，情節
    迥異，且黃建勛證稱當日並無毒品交易之情，亦與被告供承
    陳湘麟於上開時、地確有購得上揭毒品之事實，全然不符，
    再衡諸被告前開有關當日係黃建勛出面與陳湘麟進行毒品交
    易之辯解，堪認證人黃建勛於本院審理中，應係倘其將當日
    所見毒品交易情節有所陳述，恐將致己身因此涉入毒品犯罪
    相關不利，從而於本院審理中接受檢辯雙方詰問及本院訊問
    時，僅得就本案毒品交易有關係由何人出面交貨取款、交易
    過程之對話內容為何此等關鍵問題，空以「沒有」、「沒聽
    到」、「沒有印象」以為回覆（見本院卷第321、325頁），
    藉此避免自身涉入毒品犯罪追訴之不利。是證人黃建勛前開
    有關當日並無毒品交易以及被告並無收受購毒款項及交付毒
    品此等證述，自屬虛言而無從採為有利被告之認定。是依上
    所述，實已堪認陳湘麟於上開時、地所交付之購毒價金及所
    購得之上揭海洛因、甲基安非他命毒品，均係由被告所出面
    受領、交付。
三、被告於上開時、地交付陳湘麟之上開海洛因及甲基安非他命
    毒品，均係「小勇哥」所提供：
    查被告自偵查迄至本院審理中，均供稱陳湘麟所購得之上開
    海洛因及甲基安非他命，係「小勇哥」所販售（見偵字卷第
    407、436、437頁）；且證人黃建勛於本院審理中，亦證稱
    其確有認識一位綽號叫「小勇哥」之藥頭（見本院卷第319
    頁）。又倘陳湘麟於上開時、地所購得之上開毒品，係被告
    原即持有而非他人另所提供交付，則被告當日於陳湘麟交付
    購毒款項後，理當可將自身所備之毒品當場交付即可，斷無
    有如證人陳湘麟及陳聯昇所證述被告係於收款後先行上樓，
    之後再下來交付所購毒品之必要。是依被告前開供述，佐以
    證人黃建勛有關確有「小勇哥」該位藥頭之證述暨證人陳湘
    麟及陳聯昇有關當日交易過程所為之上開證述，本院認被告
    供稱當日陳湘麟所購得之上開毒品，係「小勇哥」所提供，
    此節，堪值採信為真，且被告自陳湘麟所收受之上開購毒價
    金，亦係於被告上樓欲自「小勇哥」受領上開毒品以便交付
    買家之際，即已交款予「小勇哥」，亦堪認定。　　　
四、被告與「小勇哥」具共同意圖營利而販售上開海洛因及甲基
    安非他命毒品與陳湘麟之犯意聯絡及行為分擔：
  ㈠按共同實行犯罪行為之人，在合同意思範圍以內，各自分擔
    犯罪行為之一部，相互利用他人之行為，以達其犯罪之目的
    者，即應對於全部所發生之結果，共同負責，不必每一階段
    犯行，均經參與。而行為人無論係先參與謀議，再共同實行
    犯罪，或於行為當時，基於相互之認識，以共同犯罪之意思
    參與，均成立共同正犯；又刑法第28條之共同正犯和第30條
    第1項之幫助犯，其最大不同，即在於行為人所參與之客觀
    作為，倘係構成犯罪要件以「內」者，屬共同正犯；若為構
    成要件以「外」者，方屬幫助犯。舉販賣行為為例，凡是洽
    談買賣條件、運送貨品、收取價金，依社會通念，乃構成賣
    方整體販賣行為的一部分，故祇要有一於此，就已該當。因
    此，替賣方接聽電話、約定交易量價、地點、跑腿送貨、收
    款轉交，既然認知內容、用意，而參與交易客觀作為，則無
    論有無共同犯罪之主觀意思，當然仍應成立賣方之共同正犯
    ，不容與僅為協力促成買賣而屬於幫助賣方角色有所混淆、
    飾卸。查被告係先以上開通訊軟體發送上開各該毒品之交易
    價格予陳湘麟知悉，嗣並在與陳湘麟商議約妥陳湘麟所欲購
    買之上開毒品種類及價量後，指定特定地點以待陳湘麟前來
    交易，復於陳湘麟於上開時、地到場購毒之際，先出面先收
    取陳湘麟之購毒款項，再於自「小勇哥」受領上開毒品並交
    付價金與「小勇哥」後，下樓將上開毒品交付陳湘麟以完成
    交易各節，既經本院認定如上，堪認被告自始即已參與和「
    小勇哥」一同與買方陳湘麟進行海洛因及甲基安非他命毒品
    交易有關買賣毒品交易之價金、時間及買賣毒品之種類、數
    量等事項之商議及決定，且被告亦確知其係為「小勇哥」收
    取上開販毒價金，足認被告所為對買方陳湘麟及同位於賣方
    角色之「小勇哥」而言，無一非屬完成交易不可或缺之關鍵
    角色，要非僅幫助「小勇哥」販賣毒品，更非僅在單純幫助
    陳湘麟購買毒品以為施用。是被告係以與上開毒品提供者「
    小勇哥」共同犯罪之意思，參與販賣毒品構成要件之行為，
    堪認無疑，故被告與「小勇哥」間，就上開販賣海洛因及甲
    基安非他命犯行間，自具有犯意聯絡及行為分擔，應論以共
    同正犯。
　㈡又一般民眾普遍認知毒品之非法交易，向為政府查禁森嚴且
    重罰不寬貸，衡諸常情，苟無利可圖，應無甘冒被查緝法辦
    重刑之危險，平白無端義務為該買賣之工作，是其販入之價
    格必較售出之價格低廉，而有從中賺取買賣差價牟利之意圖
    及事實，應屬符合論理法則且不違背社會通常經驗之合理判
    斷。從而，舉凡其有償交易，除足反證其確另基於某種非圖
    利本意之關係外，通常尚難因無法查悉其買進、賣出之差價
    ，而諉無營利之意思，或阻卻販賣犯行之追訴。故本案雖未
    查得「小勇哥」販入毒品之真正價格及獲取實際利潤之金額
    ，惟依前開說明，被告藉販賣上開第一級、第二級毒品以與
    「小勇哥」共同營利之意圖，亦可認定。
五、綜上所述，本件事證明確，被告販賣第一級毒品海洛因及第
    二級毒品甲基安非他命犯行，堪以認定，應予依法論科。
參、論罪科刑部分：　　
一、新舊法比較：
    按行為後法律有變更者，適用行為時之法律。但行為後之法
    律有利於行為人者，適用最有利於行為人之法律，刑法第2
    條第1項定有明文。被告為如附表一編號一至六所示犯行後
    ，毒品危害防制條例第4條於109年1月15日修正公布，自同
    年7月15日開始施行，修正前該條第1、2項分別規定：「製
    造、運輸、販賣第一級毒品者，處死刑或無期徒刑；處無期
    徒刑者，得併科新臺幣2千萬元以下罰金。」、「製造、運
    輸、販賣第二級毒品者，處無期徒刑或7年以上有期徒刑，
    得併科新臺幣1千萬元以下罰金。」；修正後之規定則分別
    為：「製造、運輸、販賣第一級毒品者，處死刑或無期徒刑
    ；處無期徒刑者，得併科新臺幣3千萬元以下罰金。」、「
    製造、運輸、販賣第二級毒品者，處無期徒刑或10年以上有
    期徒刑，得併科新臺幣1千5百萬元以下罰金。」；修正前毒
    品危害防制條例第17條第2項規定為：「犯第4條至第8條之
    罪於偵查及審判中均自白者，減輕其刑」，修正後則規定：
    「犯第4條至第8條之罪於偵查及歷次審判中均自白者，減輕
    其刑」經比較修正前後之法律，新法分別於第4條第1項提高
    罰金刑上限，第2項提高法定刑下限及罰金刑上限，修正後
    毒品危害防制條例第17條第2項規定須於「偵查及歷次審判
    中均自白」，顯較修正前規定嚴格，均未有利於被告，依刑
    法第2條第1項前段規定，應一體適用被告行為時即修正前毒
    品危害防制條例之規定。
二、核被告所為，係犯修正前毒品危害防制條例第4 條第1 項之
    販賣第一級毒品罪及同條例第4 條第2 項之販賣第二級毒品
    罪。又被告將上開毒品販賣與陳湘麟前之持有第一級、第二
    級毒品之低度行為，為其販賣第一級、第二級毒品之高度行
    為所吸收，均不另論罪。另被告此次係同時販賣海洛因及甲
    基安非他命予陳湘麟，為一行為觸犯數罪名之想像競合犯，
    應依刑法第55條規定，從一重之販賣第一級毒品罪處斷。
三、被告與「小勇哥」就本案販賣第一級毒品犯行，有犯意聯絡
    及行為分擔，應論以共同正犯。
四、至起訴書雖以被告有如起訴書犯罪事實欄所載之論罪科刑及
    執行情形，從而認被告於徒刑執畢5年內，故意再犯本件有
    期徒刑以上之罪，而應依累犯規定加重其刑。然觀諸起訴書
    之犯罪事實欄，並未述及被告前有何刑事犯罪及刑之執行完
    畢紀錄，是檢察官並未具體說明被告有何特別惡性及對刑罰
    反應力薄弱之情形，參以111年4月27日最高法院110年度台
    上大字第5660號裁定意旨，應認檢察官就此部分未盡實質舉
    證責任，本院自毋庸為相關之調查及認定，僅需將被告之前
    案紀錄納入「犯罪行為人之品行」審酌刑度即足，併予敘明
    。
五、刑之減輕部分之說明：
    按販賣第一級毒品係法定刑為「死刑或無期徒刑」之罪，其
    罪刑均甚為嚴峻，然縱同為販賣毒品之人，其原因動機不一
    ，犯罪情節未必盡同，或有係大盤毒梟者，亦有屬中、小盤
    商者，甚或僅止於吸毒者友儕間為求互通有無之有償轉讓者
    ，其販賣行為所造成危害社會之程度自屬有異，法律科處此
    類犯罪，所設之法定最低本刑卻同為無期徒刑，不可謂不重
    ，倘依其情狀處以有期徒刑，即足以懲儆，並可達防衛社會
    之目的者，自非不可依客觀之犯行與主觀之惡性二者加以考
    量其情狀，是否有可憫恕之處刑，以符合罪刑相當原則。查
    被告所為上開販賣第一級毒品之犯行固應非難，惟其所販賣
    之海洛因數量尚微，交易價格亦僅7,000元，其與「小勇哥
    」所共同獲得之利益實屬有限，其惡性及犯罪情節有別於大
    盤毒梟鉅額高價謀利之交易模式，其因一時貪念，致罹法定
    刑為死刑或無期徒刑之重典，情輕法重，如遽論科以此重典
    ，不免過苛，有傷人民之法律情感，故其就此部分之犯罪情
    狀在客觀上足以引起一般同情，堪以憫恕，認縱使科以法定
    最低刑度，猶嫌過重，爰依刑法第59條規定均予酌減其刑。
六、爰以行為人責任為基礎，審酌被告為與「小勇哥」共牟私利
    ，無視於政府制定毒品危害防制條例，杜絕毒品犯罪之禁令
    ，竟意圖販賣毒品予他人藉以牟利，其所為除有直接戕害國
    民身心健康之危險，更恐將間接危害社會治安，惡性非輕，
    又被告犯後猶矢口否認犯行，並以上開虛言為辯，以圖將自
    身所涉販賣毒品犯行為己謀求粉飾避責，犯後態度甚差，復
    兼衡其犯罪手段、素行等一切情狀，量處如主文所示之刑，
    以資懲儆。
肆、沒收部分：
一、按犯罪所得，屬於犯罪行為人者，沒收之，刑法第38條之1 
    第1 項定有明文。查被告與「小勇哥」共同販賣上開毒品而
    經買家陳湘麟所交付之購毒價金12,000元，業經被告繳交予
    實際之毒品提供者「小勇哥」，既經本院認定如上，且依卷
    內事證，尚無證據證明被告就該等交易款項，具有事實上之
    管領處分權限，自難認該等款項屬被告之犯罪所得，爰不予
    宣告沒收。
二、次按犯第四條至第九條、第十二條、第十三條或第十四條第
    一項、第二項之罪者，其供犯罪所用之物，不問屬於犯罪行
    為人與否，均沒收之。毒品危害防制條例第19條第1 項定有
    明文。查被告持以陳湘麟聯絡販賣毒品事宜之行動電話1 支
    （含門號0000000000號SIM 卡1 張），係供被告為上開事實
    欄所示販賣第一級、第二級毒品犯行所用之物，業據本院認
    定如上，是該支行動電話及所含SIM 卡均應依毒品危害防制
    條例第19條第1 項之規定諭知沒收，如全部或一部不能沒收
    或不宜執行沒收，則依刑法第38條第4 項規定，追徵其價額
    。
據上論斷，應依刑事訴訟法第299 條第1 項前段，判決如主文。
本案經檢察官林奕瑋偵查起訴，由檢察官林佳勳、施婷婷到庭執
行職務。
中　　華　　民　　國　　111 　年　　11　　月　　4 　　日
           刑事第十庭    審判長法　官　林大鈞
　　　　　　　　　             法  官  徐漢堂
　　　　　　　　　             法  官  陳愷璘
　　　　　　　　　
以上正本證明與原本無異。
如不服本判決應於收受判決後20日內向本院提出上訴書狀，並應
敘述具體理由。其未敘述上訴理由者，應於上訴期間屆滿後20日
內向本院補提理由書(均須按他造當事人之人數附繕本)「切勿逕
送上級法院」。 

　　　　　　　　　　　　　　　 書記官　陳淑瓊　　　　　
　　　　　　　　　　　　　　　　　
中　　華　　民　　國　　111 　年　　11　　月　　8 　　日
附錄論罪科刑條文：
毒品危害防制條例第4條
製造、運輸、販賣第一級毒品者，處死刑或無期徒刑；處無期徒
刑者，得併科新臺幣3千萬元以下罰金。
製造、運輸、販賣第二級毒品者，處無期徒刑或10年以上有期徒
刑，得併科新臺幣1千5百萬元以下罰金。
製造、運輸、販賣第三級毒品者，處7年以上有期徒刑，得併科
新臺幣1千萬元以下罰金。
製造、運輸、販賣第四級毒品者，處5年以上12年以下有期徒刑
，得併科新臺幣5百萬元以下罰金。
製造、運輸、販賣專供製造或施用毒品之器具者，處1年以上7年
以下有期徒刑，得併科新臺幣1百50萬元以下罰金。
前五項之未遂犯罰之。